臺灣高等法院刑事判決　　　　　　　　　　　　　九十一年度上訴字第三四九九號
　　上　訴　人
　　即　被　告　乙○○　男　民.
　　指定辯護人　本院甲○辯護人　周君穎
右上訴人因瀆職案件，不服臺灣板橋地方法院九十一年度訴字第一五六五號，中華民
國九十一年十月七日第一審判決（起訴案號：臺灣板橋地方法院檢察署九十一年度偵
字第一三五四二號，及移送併辦案號：臺灣板橋地方法院檢察署九十一年度偵字第一
六五○四號），提起上訴，本院判決如左：
    主  文
上訴駁回。
    事  實
一、乙○○係台北市政府警察局士林分局警備隊之員警，為貪污治罪條例第二條前段
    所指之依據法令從事公務之人員。於民國（下同）九十一年二月二十一日凌晨二
    時四十分許，帶隊在台北市○○街、延平北路口執行偵辦重大刑案時，逕行逮捕
    犯罪嫌疑人丙○○（另案審理中），並自丙○○身上搜索查獲新台幣（下同）六
    萬六千元、摩托羅拉ｖ三六八八行號行動電話二支（其中一支行動電話序號為0
    00000000000000號，另一支序號不詳）、手提袋一個（內有呼叫
    器、鑰匙、遙控器、電話卡、加油卡，起訴書漏未載明），及毒品、用毒器具、
    槍彈等物，乙○○於返回士林分局警備隊訊問後，僅將毒品、用毒器具、槍彈等
    物查扣隨案移送，對於上開現金、行動電話及手提袋等物，則未予扣押，亦未返
    還丙○○，竟萌生不法所有之意圖，利用職務上持有前開丙○○所有之財物之便
    ，而侵占入己，嗣經丙○○於九十一年三月十八日另案偵訊時，當庭向檢察官提
    出告訴，而循線查獲。
二、案經臺灣板橋地方法院檢察署檢察官自動檢舉偵查起訴。
    理  由
一、訊據被告乙○○固不否認挪用丙○○所有之現金六萬六千元，及將其中一支行動
    電話交予翁逸群使用之事實，惟矢口否認有侵占之意圖，辯稱：當初伊是要將這
    些錢交還給他家人，適線民急需週轉，念及線民提供線索有助偵辦績效，乃暫借
    給他，待獎金撥下時再補通知其家人領回，手機非供己用，係暫借他人使用，絕
    無犯罪意圖云云。然查：
  (一)被告乙○○於九十一年二月二十一日凌晨二時四十分許，在台北市○○街、延平
    北路口逮捕丙○○時，除自丙○○身上搜獲該案扣案槍枝、毒品之外，並另搜獲
    六萬六千元、摩托羅拉Ｖ三六八八型號行動電話二支（其中一支行動電話序號不
    詳，另一支序號為000000000000000號，參臺灣板橋地方法院檢
    察署九十一年度他字第一八三七號卷第五頁）及內有呼叫器、鑰匙、遙控器、電
    話卡、加油卡等物之手提袋一個之情，業據丙○○指訴在案，且被告亦不否認該
    情，核與證人廖仁智、許世義（即當天與被告乙○○一同執行逮捕丙○○職務之
    台北市政府警察局士林分局警備隊另二位員警）迭於偵查、原審證述情節相符，
    復有自被告乙○○位於士林分局警備隊之辦公桌下查獲之前開丙○○所有內有呼
    叫器、鑰匙、遙控器、電話卡、加油卡等物之手提袋一只（參臺灣板橋地方法院
    檢察署九十一年度偵字第一三五四二號卷第三七頁，法務部調查局臺北縣調查站
    扣押物品目錄表），及翁逸羚提供之摩托羅拉Ｖ三六八八型號行動電話一支（參
    前揭第一八三七號卷第九九頁、第一○○頁，法務部調查局臺北縣調查站扣押物
    品目錄表）扣案可證。而被告對於逮捕丙○○後，自丙○○身上搜獲之前開現金
    、行動電話二支及手提袋等物，均未列入扣押清冊隨案移送之情，亦據其供承不
    諱，且經證人許世義證述在卷足稽（參前揭第一三五四二號偵卷第七○頁）。又
    被告於九十一年二月二十一日凌晨二時四十分許逮捕丙○○後，自丙○○身上取
    得前開現金、行動電話二支及手提袋等物後，雖認均非屬應扣押之物，然亦未將
    該等物品返還丙○○，迄經法務部調查局臺北縣調查站調查員於九十一年七月十
    九日在被告乙○○辦公桌下搜得前開丙○○所有之手提袋，其未將前開自丙○○
    身上查獲之物品返還丙○○，至堪認定。
  (二)丙○○所有之摩托羅拉行動電話兩支，於其遭逮捕後，陸續搭配周芝平、翁逸羚
    所申請之門號使用，已據證人周芝平證稱：Ｚ000000000號是我申請，
    由我妹婿乙○○在使用等語（見前揭偵查他字卷第二三頁背面筆錄）；證人翁逸
    羚結證稱：摩托羅拉行動電話，是我哥哥翁逸群交給我的，後來我使用壞了等語
    （見前揭偵查他字卷第二四頁、第一○七頁背面筆錄）；證人翁逸群則證述：我
    朋友乙○○知道我手機損壞，就於九十一年二、三月間，送我一支摩托羅拉手機
    使用，後來我用來跟我妹妹翁逸羚的手機對換等語（見前揭偵查他字卷第八九頁
    調查筆錄），並有雙向通聯紀錄在卷可據，足認證人丙○○所有之序號0000
  00000000000號行動電話，係由乙○○占為己有後，交由翁逸群、周
    芝平使用。
  (三)據被告於調查局時供稱：丙○○現金及手機和其他物品，我都放在手提包置放在
    我辦公桌下．．．，隔天「阿突」突向我表示急用現金，我想該案有查獲四把改
    造手槍，應該有獎金，所以就先自袋中取出現金三萬五千元給「阿突」急用，等
    獎金下來再補回去，另外就是二次各給翁逸群五千元，請他幫我佈線，所剩之現
    金及手提包都一直放在我辦公桌下等語（見前揭偵查他字卷第一三八頁筆錄）；
    復於原審供陳：有位密秘證人叫「阿突」向我借錢，我當時沒錢，後來想到薛的
    那一筆錢，就想拿來先挪用，我給他三萬五千元，其餘的錢我用掉了等語（見原
    審卷第十頁、第五七頁筆錄）；於本院亦供承：「我把錢交給我的線民使用」、
    「我拿四萬元給檢舉人，其他的都給線民」等語（見本院九十一年十二月九日訊
    問筆錄），被告先後所供交給「阿突」之金額雖不一，惟其就將丙○○現金侵占
    予以挪用之情即先後所供一致，自白之事實堪信與事實相符，自當採信。況被告
    於處分該筆現金，迨至本案遭查獲之時，已歷時五月，仍未將該等現金等財物返
    還丙○○；且丙○○之父薛順業於調查局證稱：（問士林分局員警是否有告知你
    至分局將丙○○所有的手機領回？）士林分局員警沒告訴伊任何事，也沒要伊到
    分局將伊兒子丙○○的手機領回，（問據士林分局員警乙○○供述，士林分局員
    警．．．在丙○○身上查獲兩支手機及現金幾萬元，現金部份已歸還丙○○，而
    乙○○曾告訴你丙○○手機及一些物品仍放在士林分局，乙○○有要你將該些物
    品領回，是否有此事？）答：完全沒有此事，．．．當時員警未和伊對話，．．
    ．事後丙○○也告訴伊六萬多元的現金未被查扣，員警也沒將前述現金還給丙○
    ○，那筆六萬元的現金是伊本人拿給丙○○要他去戒毒的費用等語（見前揭偵查
    他字卷第三七頁背面、第三八頁筆錄）。綜上，被告將丙○○所有之現金、手機
    、及提袋（內含電話卡、加油卡等物）侵占之事證明確。被告雖否認有侵占之意
    圖，惟其將犯罪嫌疑犯所有之物，未予返還犯罪嫌疑犯，亦未隨案移送，竟擅自
    交予檢舉人及線民使用，即有將持有犯罪嫌疑犯所有之物易為所有而為處分之為
    自己不法所有之意圖，至為明確，所辯要係卸責之詞，不足採信。是本件被告之
    侵占犯行可以認定，應依法論科。
  (四)至被告所請傳訊證人陳慶祥、翁逸群，以證明六萬元分別交予證人陳慶祥、翁逸
    群；傳訊證人蔡元豐，以證明當日蔡元豐值班被告曾交代蔡元豐，俟被告家人來
    拿時還給家屬並要在工作記錄簿上為記載等節。惟查被告因執行逮捕涉犯毒品、
    槍砲條例等案之丙○○之際而查獲並持有丙○○所有之現金、行動電話、提袋等
    物，其持有上開之物即屬因職務而持有，自無權將上開之物處分，被告竟將上開
    現金交予不相干之證人陳慶祥、翁逸群，即已該當公務侵占罪之要件，至處分之
    方式則與侵占罪之犯罪構成要件無關。再核諸前開丙○○之父薛順於調查局已證
    述士林分局員警並未告知要伊到分局領回其子丙○○之物情節已如前述，縱被告
    曾交代值班員警蔡元豐於被告家人來時還給家屬並要在工作記錄簿上為記載，亦
    與其事後起意侵占處分丙○○所有之財物之犯行無涉。且貪污治罪條例第六條第
    一項第三款之侵占職務上持有之非公用私有財物罪，其客體亦非限於須經扣押後
    持有，方屬該當，是被告請求傳訊上開各證人，均難解免被告之罪責，核無必要
    ，附此敘明。
二、核被告乙○○所為，係犯貪污治罪條例第六條第一項第三款之侵占職務上持有之
    非公用私有財物罪。又被告於偵查中自白犯罪，並於原審自動返還犯罪所得之財
    物予丙○○，由其家屬薛建中代為收取（見原審卷第七三頁），應依貪污治罪條
    例第八條第二項減輕其刑。原審適用貪污治罪條例第六條第一項第三款、第八條
    第二項、第十條第一項、第十七條，刑法第十一條前段、第三十七條第二項，審
    酌被告乙○○自警專畢業，擔任警察已十年，期間非短，對於搜索取得物品之法
    定處理流程，自應熟悉，竟未恪遵法令，擅自侵占處分犯罪嫌疑人身上搜得之財
    物，破壞警譽甚鉅，實屬惡劣；又以被告否認主觀不法所有之意圖，非對於犯罪
    構成要件之全部自白，僅係希望能夠符合貪污治罪條例自白減刑規定之策略運用
    ，犯罪後態度不佳，並參酌被告犯罪之動機、目的、手段、智識程度、侵占現金
    、行動電話等財物，價值非鉅等情狀，量處被告有期徒刑伍年，並宣告褫奪公權
    伍年；扣案手提袋一個（內有呼叫器、鑰匙、遙控器、電話卡、加油卡）應依貪
    污治罪條例第十條第一項之規定，發還被害人，經核其認事用法，洵無不當，量
    刑亦屬妥適。被告上訴仍執陳詞，否認犯罪意圖，指摘原判決未因其於偵查中自
    白減輕其刑，而有不當，並無理由，其上訴應予駁回。
三、被告乙○○經合法傳喚，無正當理由而不到庭，爰不待其陳述逕行判決。
據上論斷，應依刑事訴訟法第三百六十八條、第三百七十一條，判決如主文。
本案經檢察官李進誠到庭執行職務。
中      華      民      國    九十一    年     十二     月     卅一     日
                              臺灣高等法院刑事第十三庭
                                  審判長法  官  蔡    燉
                                        法  官  鄧  振  球
                                        法  官  李  春  地
右正本證明與原本無異。
如不服本判決應於收受送達後十日內向本院提出上訴書狀，其未敘述上訴之理由者並
得於提起上訴後十日內向本院補提理由書（均須按他造當事人之人數附繕本）。
                                        書記官  柳  秋  月
中      華      民      國    九十二    年      一      月      六      日
附錄本判決論罪科刑法條：
貪污治罪條例第六條第一項第三款
有下列行為之一者，處五年以上有期徒刑，得併科新臺幣三千萬元以下罰金：
三、竊取或侵占職務上持有之非公用私有器材、財物者。
